【裁判字號】    89,判,1205
【裁判日期】    890421
【裁判案由】    營業稅
【裁判全文】
行  政  法  院  判  決                          八十九年度判字第一二○五號
    原      告  元股份有限公司
    代  表  人  甲○○
    被      告  臺北縣稅捐稽徵處
右當事人間因營業稅事件，原告不服財政部中華民國八十八年三月一日台財訴第00
0000000號再訴願決定，提起行政訴訟，本院判決如左︰
    主  文
原告之訴駁回。
    事  實
緣原告於民國八十五年十一月間漏報銷售額計新台幣（以下同）三、一三九、四○○
元，逃漏營業稅一五六、九七○元，違反營業稅法第三十五條規定，案經被告所屬新
店分處於八十六年五月一日查獲，遂依營業稅法第五十一條第三款規定，除追繳營業
稅一五六、九七○元（已繳納），並按所漏稅額科處三倍罰鍰四七○、九○○元（計
至百元止）。原告不服，請改處一倍罰鍰等語，申經復查結果，改按所漏稅額裁處二
倍罰鍰計三一三、九○○元（計至百元止）。原告仍表不服，循序提起行政訴訟。茲
摘兩造訴辯意旨如次：
原告起訴意旨略謂︰一、原告營業稅申報用電腦處理，因輸入八十五年十一月發票並
列出當期之統一發票明細表時銷售額少列三、一三九、四○○元，除補繳營業稅一五
六、九七○元外，並已於事後更正，並列入當期營利事業所得稅申報在案。且原告八
十五年十一月營業稅申報書，有留抵稅額一五六、四八三元，與補繳營業稅款一五六
、九七○元，僅漏報四八七元而已，而卻處罰三一三、九○○元，罰鍰倍數高達六四
四倍，顯與營業稅法規定未合。二、依司法院釋字第三三七號解釋文規定，企業進貨
須有虛報進項稅額才可加處罰款。同理，企業漏報銷項稅額，也須導致政府有稅收損
失時，才可以罰款，如僅准許短漏報進項稅額才可扣除留抵稅額，而不准短漏報銷項
稅額也可扣除留抵稅額，將造成不公平現象，而被告未考慮且未查明原告原留抵稅額
，而予以處罰，顯與營業稅法及該號解釋文規定未合。三、原告涉嫌違反營業稅法純
屬無心之過，因政府用電腦核對進銷項稅額，已是眾所皆知，原告決不會明知會罰，
而鋌而走險，再加上景氣低迷，中小企業經營誠屬不易，更期貴院明查，降低原告罰
鍰之倍變及金額。為此，請判決撤銷原處分及一再訴願決定等語。
被告答辯意旨略謂︰一、本件原告於八十五年十一月間漏報銷售額計三、一三九、四
○○元，逃漏營業稅一五六、九七○元，為不爭之事實，亦為原告所承認，並有異常
查核清單、補繳稅款繳款書、說明書等附卷可稽，其違章事證明確，洵堪認定。被告
除核定補徵營業稅外（已繳納），並按所漏稅額裁處三倍之罰鍰計四七○、九○○元
。原告不服，主張因一時作業疏忽，純係統一發票加計錯誤所致，有依法開立統一發
票，且於被告發現後，已補繳稅款在案，請體恤民困，改處一倍罰鍰云云，申請復查
。經被告復查決定以，參據財政部八十五年八月二月日臺財稅第八五一九一二四八七
號函釋意旨，本案應可按財政部八十六年八月十六日臺財稅第八六一九一二二八○號
函發布「修正『稅務違章裁罰金額或倍數參考表』有關營業稅法第五十一條及第五十
二條部分之規定：第五十一條．．．三短報或漏報銷售額者。．．．按所漏稅額處三
倍罰鍰。但於裁罰處分核定前已補報補繳稅款及以書面承認違章事實者，處二倍罰鍰
」之規定，將原核定按所漏稅三倍之罰鍰，改按所漏稅額科處二倍之罰鍰三一三、九
○○元。二、司法院釋字第三三七號解釋，係針對營業人有虛報進項稅額之情形而言
，並不包含漏報繳銷項稅額，又按營業稅施行細則第五十二條規定：「本法第五十一
條各款之漏稅額，依左列規定認定之：一第一款至第四款，以核定之銷售額，第六款
以核定之給付額，依規定稅率計算之稅額為漏稅額。二第五款，以經主管稽徵機關查
獲因虛報進項稅額而實際逃漏之稅款為漏稅額。」依上開法條規定，本案應按原告所
漏報之銷售額三、一三九、四○○元，依規定稅率（百分之五）計算之稅額一五六、
九七○元為漏稅額，另按財政部八十七年四月十日臺財稅第八七一九三八一四八號函
所核釋：「依本部八十五年二月七日臺財稅第八五一八九四二五一號函釋，營業人虛
報進項稅額，可扣除其累積留抵稅額，計算所漏稅額，乃因累積留抵稅額本為營業人
溢付之進項稅額，營業人雖虛報進項稅額，惟既留有溢付之進項稅額，在溢付之範圍
內，宜免按漏稅處罰。至於短漏報銷售額，係短漏報向買受人收取之銷項稅額，無關
於進項稅額，自不宜比照該函釋辦理。」故，本案原處分按原告短漏報之銷項稅額為
漏稅額，科處二倍罰鍰，於法並無不合。三、司法院釋字第二七五號解釋「人民違反
法律上之義務而應受行政罰之行為，法律無特別規定時，雖不以出於故意為必要，仍
須以過失為其責任條件，但應受行政罰之行為僅須違反禁止規定或作為義務，而不以
發生損害或危險為其要件者，推定為有過失，於行為人不能舉證證明自己無過失時，
即應受處罰。」本案原告於八十五年十二月十七日完成八十五年十一月份營業稅申報
，至被告所屬新店分處於八十六年五月一日查獲止，歷時四個半月，原告顯未針對該
公司的帳務，作內部之審核，又原告以電腦處理進、銷項稅額之帳務，於登錄完畢後
，亦未作應有之核對措施，如原告於申報前、後對該公司之帳務資料，曾作必要之審
核，將不致產生短漏報銷項稅額之情事或得以在被告所屬新店分處查獲短漏報稅額前
，自動補報補繳。故，原告難謂無過失，被告認定原告有過失而據以裁罰，尚無違誤
。綜上所陳，原告之訴應認為無理由，請判決駁回等語。
    理  由
按「營業人除本法另有規定外，不論有無銷售額，應以每二月為一期，於次期開始十
五日內，填具規定格式之申報書，檢附退抵稅款及其他有關文件，向主管稽徵機關申
報銷售額、應納或溢付營業稅額，其有應納營業稅額者，應先向公庫繳納後，檢同繳
納收據一併申報。」及「納稅義務人，有左列情形之一者，除追繳稅款外，按所漏稅
額處一倍至十倍罰鍰．．．一、．．．三、短報或漏報銷售額者。」分別為營業稅法
第三十五條第一項及第五十一條第三款所明定。查，原告於八十五年十一月間漏報銷
售額計三、一三九、四○○元，逃漏營業稅一五六、九七○元，案經被告所屬新店分
處於八十六年五月一日查獲，遂依營業稅法第五十一條第三款規定，除追繳營業稅一
五六、九七○元（已繳納），並按所漏稅額科處三倍罰鍰四七○、九○○元（計至百
元止）。原告不服，主張因一時作業疏忽，且於原處分機關發現後，補繳稅款在案，
請改處一倍罰鍰等語，申經復查結果，改按所漏稅額裁處二倍罰鍰計三一三、九○○
元（計至百元止）。原告仍不服，循序提起行政訴訟，主張原告八十五年十一月營業
稅申報書有留抵稅額一五六、四八三元，與補繳營業稅款一五六、九七○元，僅漏報
四八七元而已，被告竟科處罰鍰三一三、九○○元，罰鍰倍數達六四四倍，於法有違
。又依司法院釋字第三三七號解釋文規定，企業進貨須有虛報進項稅額，才可加處罰
款，同理，企業漏報銷項稅額，也須導致政府有稅收損失時，才可以罰款。況原告係
無心之過，應降低罰鍰倍數與金額云云。經查，原告於八十五年十一月間漏報銷售額
計三、一三九、四○○元，逃漏營業稅一五六、九七○元，為其不爭之事實，並有異
常查核清單、補繳稅款繳款書、說明書等附原處分卷可稽，其違章事證明確，洵堪認
定，被告除核定補徵營業稅外，並參酌財政部八十五年八月二日台財稅第八五一九一
二四八七號函釋意旨，及按該部八十六年八月十六日台財稅第八六一九一二二八○號
函發布「修正『稅務違章裁罰金額或倍數參考表』有關營業稅法第五十一條及第五十
二條部分之規定：第五十一條．．．三、短報或漏報銷售額者。．．．按所漏稅額處
三倍罰鍰。但於裁罰處分核定前已補報補繳稅款及以書面承認違章事實者，處二倍罰
鍰」之規定，按所漏稅額，科處二倍之罰鍰三一三、九○○元，揆諸首揭說明，尚無
不合。又司法院釋字第三三七號解釋，係針對營業人有虛報進項稅額，即營業稅法第
五十一條第五款之情形而言，不及於漏報繳銷項稅額，本件自無該號解釋之適用。另
按財政部八十七年四月十日臺財稅第八七一九三八一四八號函所核釋：「依本部八十
五年二月七日臺財稅第八五一八九四二五一號函釋，營業人虛報進項稅額，可扣除其
累積留抵稅額，計算所漏稅額，乃因累積留抵稅額本為營業人溢付之進項稅額，營業
人雖虛報進項稅額，惟既留有溢付之進項稅額，在溢付之範圍內，宜免按漏稅處罰。
至於短漏報銷售額，係短漏報向買受人收取之銷項稅額，無關於進項稅額，自不宜比
照該函釋辦理。」由此函釋意旨得知，營業人虛報進項稅額時，始有扣除其累積留抵
稅額之適用，本件係漏報銷項稅額，自無上開函釋意旨之適用。從而，縱原告主張其
於八十五年十一月營業稅申報時，留有抵稅額一五六、四八三元屬實，亦不得扣抵，
被告依首揭規定，按其短漏報之銷項稅額為漏稅額，科處二倍罰鍰，核無不合。又司
法院釋字第二七五號解釋「人民違反法律上之義務而應受行政罰之行為，法律無特別
規定時，雖不以出於故意為必要，仍須以過失為其責任條件，但應受行政罰之行為僅
須違反禁止規定或作為義務，而不以發生損害或危險為其要件者，推定為有過失，於
行為人不能舉證證明自己無過失時，即應受處罰。」本件原告於八十五年十二月十七
日完成八十五年十一月份營業稅申報，至被告所屬新店分處於八十六年五月一日查獲
止，歷時四個半月，原告顯未針對該公司的帳務，作內部之審核，又原告以電腦處理
進、銷項稅額之帳務，於登錄完畢後，亦未作應有之核對措施，如原告於申報前、後
對該公司之帳務資料，曾作必要之審核，將不致產生短漏報銷項稅額之情事，或得以
在被告所屬新店分處查獲短漏報稅額前，自動補報補繳。故，原告難謂無過失，被告
認定原告有過失而據以裁罰，尚無違誤。原告主張，核無足採。綜上所述，本件原處
分核無違誤，一再訴願決定遞予維持，亦無不合，原告猶執前詞，聲明撤銷，為無理
由，應予駁回。
據上論結，本件原告之訴為無理由，爰依行政訴訟法第二十六條後段，判決如主文。
中    華    民    國     八十九      年      四      月     二十一      日
                    行 政 法 院 第 五 庭
                                審 判 長 評  事      廖  政  雄
                                         評  事      趙  永  康
                                         評  事      沈  水  元
                                         評  事      林  清  祥
                                         評  事      姜  仁  脩
右  正  本  證  明  與  原  本  無  異
                                         法院書記官  張  惠  美
中    華    民    國     八十九      年      四      月     二十四      日


司法院資訊處製作；財團法人民間司法改革基金會備份。
